【裁判字號】    99,簡,402
【裁判日期】    990608
【裁判案由】    詐欺
【裁判全文】
臺灣臺中地方法院刑事判決               99年度簡字第402號
公  訴  人  臺灣臺中地方法院檢察署檢察官
被      告  甲○○
上列被告因詐欺案件，經檢察官提起公訴（99年度偵字第7486號
），因被告自白犯罪，本院認宜逕以簡易判決處刑，裁定由受命
法官改依簡易判決處刑程序，判決如下：
    主    文
甲○○共同犯詐欺取財未遂罪，處有期徒刑肆月，如易科罰金，
以新臺幣壹仟元折算壹日。扣案之NOKIA 廠牌行動電話壹支（含
門號0000000000號SIM 卡壹枚）沒收。
    犯罪事實及理由
一、本案犯罪事實：
    甲○○因經濟困頓，為貪圖小利，竟與真實姓名年籍不詳自
    稱「陳經理」之成年男子，共同基於意圖為自己不法所有之
    犯意聯絡，於民國99年3 月中旬某日，先由甲○○依真實姓
    名年籍不詳自稱「陳經理」之成年男子之指示，在自由時報
    上刊登應徵司機之虛假廣告，並留有0000000000號電話，供
    欲應徵者聯絡，該自稱「陳經理」者並負責對打電話來應徵
    之人為詐騙，佯稱﹕若要應徵司機，應徵者須提供金融機構
    之金融卡及密碼，讓其測試是否能正常使用云云，若應徵者
    誤以為真而陷於錯誤，自稱「陳經理」者即與應徵者相約，
    並撥打甲○○所有門號0000000000號行動電話，指示甲○○
    前往拿取應徵者之帳戶金融卡，甲○○到達約定地點後，即
    先要求應徵者撥打電話予自稱「陳經理」者，由自稱「陳經
    理」者透過電話向應徵者取得金融卡密碼後，再由應徵者將
    帳戶金融卡交付予甲○○，待甲○○取得帳戶金融卡，並測
    試功能無誤後，將金融卡持往位於臺中市○○路之「空軍一
    號」中原站寄交予自稱「陳經理」者，即可獲得新臺幣（下
    同）1,000 元之報酬。嗣於99年3 月18日，適有王志宏見報
    欲應徵司機，遂撥打上開報紙廣告中所留之聯絡電話，該自
    稱「陳經理」者即以前揭之方法對王志宏施以詐術，惟王志
    宏前曾因見報紙徵才廣告，於98年11月16 日 某時，在不詳
    地點，將其向黃靜怡借用之華南商業銀行和美分行帳號0000
    00000000號帳戶金融卡（含密碼），交付予其依報紙徵才廣
    告聯絡之真實姓名年籍不詳之詐騙集團成員使用，該詐騙集
    團成員即於98年11月17日晚間9 時40分許，假冒台新銀行客
    服人員撥打電話予乙○○，佯稱：乙○○在雅虎奇摩購物網
    站購物時，因付款方式誤設為分期付款，需至自動櫃員機操
    作以取消付款云云，致使乙○○陷於錯誤，依指示匯款1 萬
    3123元至黃靜怡之上開帳戶內，而涉有幫助詐欺罪嫌（業經
    臺灣臺中地方法院檢察署檢察官以99年度偵字第20 9號提起
    公訴在案），其因發覺該自稱「陳經理」之通話者聲音與其
    先前交付黃靜怡帳戶之詐騙集團成員聲音相似，乃佯與自稱
    「陳經理」者相約於99年3 月23日下午3 時45分許，在臺中
    市○○路○ 段231 之5 號統一便利超商前面談並交付帳戶金
    融卡後，即通報警方，並由警方陪同前往前開指定地點，而
    甲○○依自稱「陳經理」者之指示依約前往與王志宏見面後
    ，王志宏即將其向中華郵政股份有限公司淡江大學郵局所申
    設之帳號00000000000000號帳戶之金融卡交付予甲○○，甲
    ○○旋即為會同王志宏到場埋伏之員警逮捕，並扣得甲○○
    所有供本件犯罪所用之NOKIA 廠牌行動電話1 支（含門號00
    00000000號SIM 卡1 枚）。
二、證據名稱：
  (一)被告甲○○於警詢、偵查及本院之自白。
  (二)證人王志宏於警詢之證詞。
  (三)證人黃靜怡於警詢之證詞。
  (四)證人乙○○於警詢之證詞。
  (五)黃靜怡向華南商業銀行和美分行申設之帳號000000000000號
    帳戶存摺影本、報紙應徵司機廣告影本、贓物認領保管單、
    、甲○○持用之門號0000000000號行動電話通聯紀錄各1 份
    。
  (六)扣案之甲○○所有門號0000000000號行動電話1 支（含SIM
    卡1 枚）。
三、按行為人原已具有犯罪之故意或行為，而由有調查、偵查犯
    罪職權之公務員運用偵查技巧，引誘其暴露犯罪事證而予逮
    捕偵辦（俗稱「釣魚」或「誘捕偵查」），自與「陷害教唆
    」情形有別，要難認為違法。又於「誘捕偵查」之情形，因
    被害人為協助警察辦案佯稱交付財物，而將負責取款之人（
    車手）誘出以求人贓俱獲，因其無實際交付款項之真意，且
    在警察監視之下伺機逮捕，則該次行為，僅能論以未遂，查
    本件被害人王志宏係報警後，由警方陪同前往指定地點佯裝
    交付金融卡予被告，使被告因而為警逮捕，應屬未遂，故核
    被告甲○○所為，係犯刑法第339 條第3 項、第1 項之詐欺
    取財未遂罪。本件起訴書雖誤載被告係犯刑法第339 條第1
    項之詐欺取財既遂罪，惟業經公訴檢察官於本院99年6 月3
    日準備程序當庭更正本件起訴法條為刑法第339 條第3 項、
    第1 項之詐欺取財未遂罪（見本院99年度易字第1566號卷第
    19頁背面），附此敘明。又被告與真實姓名年籍不詳自稱「
    陳經理」之成年男子間，有犯意聯絡及行為分擔，為共同正
    犯。被告已著手於詐欺行為之實行而不遂，為未遂犯，爰依
    刑法第25條第2 項規定，按既遂犯之刑減輕其刑。爰審酌被
    告正值青壯之年，不思循正途謀生，犯罪之動機、目的、手
    段可議，對被害人所生危害非小，且收集帳戶供詐欺集團使
    用，造成追緝犯罪之困難，助長犯罪歪風，影響社會治安重
    大，自不宜輕宥，惟念及被告犯後能坦認犯行，頗知悔悟等
    一切情狀，量處如主文所示之刑，並諭知易科罰金之折算標
    準。扣案之NOKIA 廠牌行動電話1 支（含門號0000000000號
    SIM 卡1 枚），係被告所有，供本件犯罪所用之物，業據被
    告供承在卷，爰依刑法第38條第1 項第2 款、第3 項之規定
    ，宣告沒收之。
四、依刑事訟訴法第449 條第2 項、第450 條第1 項、第454 條
    第1 項，刑法第28條、第339 條第3 項、第1 項、第25條第
    2 項、第41條第1 項前段、第38條第1 項第2 款、第3 項，
    刑法施行法第1 條之1 第1 項、第2 項前段，逕以簡易判決
    處刑如主文。
五、如不服本判決，應於判決送達後10日內，向本院提出上訴狀
    （須附繕本）。
中    華    民    國    99    年    6    月     8     日
                  刑事第十七庭  法  官  劉惠娟
以上正本證明與原本無異。
                                書記官  童淑芬
中    華    民    國    99    年    6    月    8     日
附錄本判決論罪科刑之法條：
刑法第339條：
意圖為自己或第三人不法之所有，以詐術使人將本人或第三人之
物交付者，處五年以下有期徒刑、拘役或科或併科一千元以下罰
金。
以前項方法得財產上不法之利益或使第三人得之者，亦同。
前二項之未遂犯罰之。

司法院資訊處製作；財團法人民間司法改革基金會備份。
